臺北高等行政法院判決
　　　　　　　　　　　　　　　　　　 93年度訴字第02678號
　　　　　　　　　　　　　　　.
原　　　告　奕勤工程有限公司
代　表　人　甲○○
訴訟代理人　丙○○
被　　　告　財政部臺灣省北區國稅局
代　表　人　許虞哲（局長）住同上
訴訟代理人　乙○○
上列當事人間因營利事業所得稅事件，原告不服財政部中華民國
93年6月23日台財訴字第0930022487號訴願決定，提起行政訴訟
。本院判決如下：
    主  文
原告之訴駁回。
訴訟費用由原告負擔。
    事  實
一、事實概要：原告民國（下同）88 年度營利事業所得稅結算
    申報，原列報營業收入新台幣（下同）18,172,545 元，營
    業成本 14,300,199 元，全年所得額為 29,182 元，經被告
    初查依書面審查以其相關成本資料無法勾稽，乃依所得稅法
    第 79 條第 1 項規定，按該業（行業標準代號：7200-12）
    同業利潤標準毛利率 73% 核算營業毛利 13,265,958 元，
    核定其營業成本為 4,906,587 元，營業費用按帳證查核認
    定為 3,680,590 元，計算營業淨利為 9,585,368 元，復依
    營利事業所得稅查核準則（下稱查核準則）第 6 條第 1 項
    但書規定，核定營業淨利為 4,179,685 元，加計非營業收
    入 2,548 元，減除非營業損失及費用 50,359 元，計算全
    年所得額為 4,131,874 元，應補稅額 1,022,715 元。原告
    不服，主張應改按行業代號「 4501-14 」一般土木工程，
    毛利率 21%，核定營業成本云云，申請復查，未獲變更，遂
    提起訴願，經被告依訴願法第 58 條規定重新審查結果，認
    為其訴願有理由，變更核定全年所得額為 2,835,011 元，
    原告猶不服，復提起訴願，遭訴願決定駁回，遂向本院提起
    行政訴訟。
二、兩造聲明：
　(一)原告聲明：原處分及訴願決定，均撤銷。
  (二)被告聲明：1.駁回原告之訴。 2.訴訟費用由原告負擔。
三、兩造之爭點：原告主張其行業代號應全為「 4501-14 」一般
    土木工程，而非僅一部為「 4501-14 」一般土木工程，一
    部為「7200-12」土木工程顧問服務業，是否正確？
  (一)原告主張：
    1.原告奉經濟部81年1月份核准成立至今所營事業為地質鑽
      探施工及面板工程等業務，依財政部頒佈營利事業所得稅
      行業代號為0000-000般土木工程業。開業至今原告均從
      事此工程施工項目，每年均依法完稅申報，並均依查核準
      則規定，但因至91年度中被告發函查核原告該年度之營利
      事業所得稅，遂自將行業代號更改核定為7200-12土木工
      程顧問服務業（工商服務業之建築及工程技術服務業），
      致原行業代號與重核定之行業代號二者成本差異甚鉅，造
      成此年度被告依所得稅第79條第1項規定，以其工程成本
      無法勾稽，核定計算全年所得額4,131,874元，應納稅額
      1,022,715元，原告不服遂提復查，而獲部份變更工程收
      入，改核定全年所得額2,835,011元。依被告改核定行業
      代號之7200-12土木工程顧問服務業（工商服務業之建築
      及工程技術服務業）與0000-000般土木工程業，兩者差
      異依字義即可明顯區別，前者著重於提供專業工程技術顧
      問之面，後者則以現場施工，其二者本為協力互助而成，
      殊不知如何可區分示之。
    2.依原告提供予被告憑證中（已依所得稅法規定設置帳簿及
      依保存之會計憑證中之發票開立對象）皆可看出均為被告
      所謂之土木工程顧問服務業，原告又何能以此專業技術充
      之。
    3.請撤銷原處分並命被告另為適法處分。
  (二)被告主張：
    1.按「稽徵機關進行調查或復查時，納稅義務人應提示有關
      各種證明所得額之帳簿、文據；其未提示者，稽徵機關得
      依查得之資料或同業利潤標準，核定其所得額。」、「本
      法第八十三條所稱之帳簿文據，其關係所得額之一部或關
      係課稅年度中某一期間之所得額，而納稅義務人未能提示
      者，稽徵機關得就該部分依查得資料或同業利潤標準核定
      其所得額。」為所得稅法第83條第1項及同法施行細則第
      81條第1項所明定。
    2.本件原告本年度列報營業成本14,300,199元，原查以其相
      關成本資料無法勾稽，乃按該業（行業標準代號：7200-1
      2）同業利潤標準毛利率73%核算營業毛利13,265,958元，
      核定營業成本4,906,587元。重審時，原告主張部分所得
      係標橋面板工程、面板工程工資等，適用行業代號「4501
      -14」一般土木工程，並將銷貨收入重新分類整理（土本
      工程顧問服務-8,196,674元；一般土木工程-9,975,871元
      ），經核原告提示之發票存根與合約書，尚無不符，原告
      主張尚足採信，是分別依原告實際經營業務按適用之行業
      代號7200-12，土木工程顧問服務（毛利率73%，淨利率23
      %）及行業代號：4501-14，一般土木工程（毛利率21% ，
      淨利率10%），變更核定營業成本為10,094,040元【8,196
      ,674 ×（1-73%）+9,975,871×（1-21%）=10,094,040】
      ，減營業費用3,680,590元，計算營業淨利為4,397,9 15
      元，復依查核準則第6條第1項但書規定，核定營業淨利為
      2,882,822元，加計非營業收入2,548元，減除非營業損失
      及費用50,359元，變更核定全年所得額為2,835,011元。
    3.原告對重審結果不服，提起訴願，經函請原告於93年3月4
      日提示帳證備查，取有掛號郵件收件回執可稽，惟原告逾
      期未提示，致訴願事項無從審酌，揆諸前揭法條規定，原
      核定並無不合，原告起訴顯無理由，請判決駁回原告之訴
      。
    4.綜上論述：原處分及復查決定、訴願決定，並無違誤，請
      准如答辯之聲明判決。
    理  由
一、被告之代表人原為林吉昌，於訴訟進行中變更為許虞哲，茲
    據其具狀聲明承受訴訟，核無不合，應予准許。
二、按「稽徵機關進行調查或復查時，納稅義務人應提示有關各
    種證明所得額之帳簿、文據；其未提示者，稽徵機關得依查
    得之資料或同業利潤標準，核定其所得額。」、「本法第
    83 條所稱之帳簿文據，其關係所得額之一部或關係課稅年
    度中某一期間之所得額，而納稅義務人未能提示者，稽徵機
    關得就該部分依查得資料或同業利潤標準核定其所得額。」
    為所得稅法第 83 條第 1 項及同法施行細則第 81 條第 1
    項所明定。
三、查原告88 年度營利事業所得稅結算申報，原列報營業收入
    18,172,545 元，營業成本 14,300,199 元，全年所得額為
    29,182 元，經被告初查依書面審查以其相關成本資料無法
    勾稽，乃依所得稅法第 79 條第 1 項規定，按該業（行業
    標準代號：7200-12）同業利潤標準毛利率 73% 核算營業毛
    利 13,265,958 元，核定其營業成本為 4,906,587 元，營
    業費用按帳證查核認定為 3,680,590 元，計算營業淨利為
    9,585,368元，復依查核準則第6條第1項但書規定，核定營
    業淨利為4,179,685元，加計非營業收入2,548元，減除非營
    業損失及費用50,359元，計算全年所得額為4,131,874 元，
    應補稅額1,022,715元。原告不服，主張應改按行業代號「
    4501-14」一般土木工程，毛利率21 %，核定營業成本，申
    請復查，未獲變更，遂提起訴願，經被告依訴願法第58 條
    規定重新審查結果，認為其訴願有理由，變更核定全年所得
    額為2,835,011元，原告猶不服，復提起訴願，遭訴願決定
    駁回之事實，有原告88年度營利事業所得稅結算申報書（損
    益及稅額計算表）、被告就原告88年度營利事業所得稅核定
    通知書、營利事業所得稅結算申報調查項目調整數額報告表
    、原告復查申請書、原告92年9月30日說明書、被告就原告
    88年度營利事業所得稅訴願審查報告書、原告訴願申請書及
    原告所提部分業務統一發票數紙，均影本各一份附原處分卷
    足稽，堪信為真實。兩造主要爭執在：(一)原告全部業務是否
    應全改為按行業代號「4501-14」一般土木工程核定？(二)本
    件原告之營業成本是否足以勾稽？對第(一)項，原告主張其公
    司實際上僅營一般土木工程業務，未涉及土木工程顧問服務
    業務等語；對第(二)項部分原告則提出進貨帳本一件，主張已
    依會計帳簿憑證管理辦法設置帳簿，平日對進料、領料、人
    工費用等均作成紀錄，並編製成本計算表等，被告自應核實
    認定等語；被告則以原告之業務就其統一發票業務記載內容
    可區分為一般土木工程業務及土木工程顧問服務業務兩類，
    復查訴願重新審查即依此區別分別依上開行業代號核定，另
    原告所提憑證統一發票數量記載為「一式」或「一批」無法
    明確計算其產銷存明細表等數據，營業成本屬無法勾稽，爰
    依法逕核等語，資為抗辯。經查：
    (一)原告全部業務是否應全改為按行業代號「4501-14 」一般
      土木工程核定？
    1.被告初查原依書面審查以其相關成本資料無法勾稽，乃依
      所得稅法第 79 條第 1 項規定，按該業（行業標準代號
      ：7200-12）同業利潤標準毛利率 73% 核算營業毛利13,2
      65,958 元，核定其營業成本為 4,906,587 元，營業費用
      按帳證查核認定為 3,680,590 元，計算營業淨利為9,585
      ,368 元，經計算認應補稅額 1,022,715 元。原告不服，
      經復查決定維持原核，原告提起訴願另主張部分所得
      9,975,871 元係橋面面板工程、面板工程工資等，並提出
      面板工程合約書一份及該工程開立明細表（10 紙發票）
      為證，有其 92 年 9 月 30 日說明書附原處分卷第 148
      頁可佐，經被告核對其工程合約書及開立之統一發票
      認無不符，認其訴願有理由，遂將原告營業收入分成兩
      類（一部為行業標準代號：7200-12，一部為行業標準代
      號：4501-14），並分別將行業代號別依發票開立之實際
      性質個別核課其 88 年度所得詳如原處分卷第 150 頁審
      查報告用紙所載，計算全年所得為 2,835,011 元，應補
      徵稅額為698,752元，核無違誤。
    2.次查原告其餘發票品名，除上開之面板工程外，其餘分別
      為「地質鑽探」、「鑽心取樣」、「水位井、水壓計傾斜
      管．．．」、「樁心取樣」等，有原告 88 年度營業收入
      發票明細表附原處分卷第 127 頁以下足考，依中華民國
      稅務行業標準分類細類 7000 「建築及工程技術服務業」
      7000-12，說明欄：「凡從事建築及各類工程之測量、鑽
      探、勘測、規劃、設計、監造、驗收及有關問題之諮詢與
      顧問等專業技術服務之行業均屬之。」；而同分類子類
      3801-99，對照號列「 4501-14 」一般土木工程業，說明
      欄：「包括土木、下水道土木工程、游泳池、運動場、停
      車場、飛機場等工程營建。」被告據此，就原告上開發票
      之品名予以區分分類，分別依適當之行業代號，核課原告
      之營業收入即無不合，原告主張其業務全部屬行業代號「
      45 01-14 」之一般土木工程業，既與查證之事實未符，
      自屬無法採信。
    (二)本件原告之營業成本是否足以勾稽？對此，原告固在本院
      準備程序中提出其單位成本分析表、原料進耗存明細表（
      銷額）及直接原料明細表，均影本 3 份為證，主張足以
      勾稽等語。惟查，原告所提之該等資料本應於結算申報時
      提出，縱或有提出困難，至少應向被告陳明事後一定期間
      內補正並說明遲延提出之原委，以符法規要求，其竟遲至
      本院訴訟中始提出，是否非事後杜撰而可以採信已有疑義
      ；再者，原告言詞辯論中主張可以勾稽，所提之統一發票
      ，經被告當庭檢視結果，與初核中所提之統一發票有關數
      量之記載相同，仍載為「一批」、「一式」，有本院之言
      詞辯論筆錄在卷足按，是原告並非依規定詳載確實之數量
      以供查核，僅概括填載「一批」或「一式」並無法顯現實
      際之數量，以致產銷存明細表無法對照勾稽，足見原告所
      稱所提之憑據足以勾稽營業成本之主張並非真實可採，至
      原告在本院所提之單位成本分析表及原料進耗存明細表等
      資料，既欠缺客觀之憑證資料佐證，應僅具其公司內部原
      料控管之參考而已，並無客觀可採之直接證明力，仍需輔
      以客觀之憑證資料始足當之，本院自未能僅憑原告製作之
      內部資料即逕自為有利於原告主張事實之認定，附此敘明
      。
    (三)從而，原告88年度列報營業成本14,300,199元，原查以其
      相關成本資料無法勾稽，乃按該業（行業標準代號：7200
      -12）同業利潤標準毛利率73%核算營業毛利13,265,958元
      ，核定營業成本4,906,587元。重審時，原告主張部分所
      得係標橋面板工程、面板工程工資等，適用行業代號「45
      01-14」一般土木工程，並將銷貨收入重新分類整理（土
      本工程顧問服務-8,196,674元；一般土木工程-9,975,871
      元），經核原告提示之發票存根與合約書，尚無不符，原
      告主張尚足採信，是分別依原告實際經營業務按適用之行
      業代號7200-12，土木工程顧問服務（毛利率73%，淨利率
      23%）及行業代號：4501-14，一般土木工程（毛利率21%
      ，淨利率10%），變更核定營業成本為10,094,040元【8,1
      96,674×（1-73%）+9,975,871×（1-21%）=10,094,040
      】，減營業費用3,680,590元，計算營業淨利為4,397,9 1
      5元，復依查核準則第6條第1項但書規定，核定營業淨利
      為2,882,822元，加計非營業收入2,548元，減除非營業損
      失及費用50,359元，變更核定全年所得額為2,835,011元
      ，即無不合。
四、綜上，原告所訴委無足採，從而被告重審引據首揭規定核定
    原告全年所得為2,835,011元，應補徵稅額為698,752元，並
    無違誤。訴願決定予以維持，亦無不合。原告仍執前詞訴請
    撤銷，為無理由，應予駁回。
據上論結，本件原告之訴為無理由，爰依行政訴訟法第98條第3
項前段，判決如主文。
中　　華　　民　　國　　94　　年　 　8　　月　 18  　 日
                 臺 北 高 等 行 政 法 院   第 六 庭
                             審 判 長 法  官　林  樹  埔
                                      法  官　許  瑞  助
                                      法  官　陳  鴻  斌
上為正本係照原本作成。
如不服本判決，應於送達後20日內，向本院提出上訴狀並表明上
訴理由，如於本判決宣示後送達前提起上訴者，應於判決送達後
20日內補提上訴理由書（須按他造人數附繕本）。
中　　華　　民　　國　   94    年  　8  　月  　18　　日
                                      書記官  蔡  逸  萱
